【裁判字號】    92,易,293
【裁判日期】    920818
【裁判案由】    竊盜等
【裁判全文】
臺灣嘉義地方法院刑事判決                          九十二年度易字第二九三號
    公  訴  人  臺灣嘉義地方法院檢察署檢察官
    被      告  乙○○
右列被告因竊盜等案件，經檢察官提起公訴（九十二年度偵字第四五八七號）及移
併辦（九十二年度偵字第四四八四號），本院判決如左：
    主  文
乙○○意圖為自己不法之所有，而侵占其他離本人所持有之物，處罰金伍佰元，罰金
如易服勞役，以佰元折算壹日；又連續竊盜，累犯，處有期徒刑陸月，如易科罰金
，以佰元折算壹日。
    事  實
一、乙○○曾因強盜案件，於民國八十七年五月二十一日，經本院判處有期徒刑三年
    二月確定，於九十年十二月十日縮刑執行期滿，目前另因竊盜、搶奪等案，尚在
    假釋保護管束中，猶不知悔改，於九十二年六月三十日下午二時許，在嘉義市湖
    內里全國汽車旅館旁土地公廟前，拾獲戊○○所有遭不詳姓名者偷竊後暫置該處
    而離本人持有之公事包（內有兩色印台各乙個及美邦人壽保險公司之公文）後，
    竟意圖為自己不法所有，基於侵占其他離本人所持有之物之犯意，而將之侵占入
    己，並置於其所居住之空屋內。又意圖為自己不法之所有，基於竊盜之概括犯意
    ，先於九十二年六月二十七日下午七時四十五分許，在嘉義縣水上鄉寬士村崎子
    頭十之四四號甲○○所經營之億來雜貨店，竊取冰箱內之「舒跑」罐裝飲料一罐
    ；後又於九十二年七月一日下午五時許，在嘉義縣水上鄉○○○段一六八號農地
    處，見丙○○所有車牌ＭＡＰ─一八二號重機車停置該處，未將鑰匙取下，認有
    機可乘，乃徒手竊取該機車，作為交通工具揚長而去，經丙○○尾隨追喊約二百
    公尺均置之不理，嗣於事隔約十五鐘，乙○○經思慮後始將該機車騎返歸還。
二、案經嘉義縣警察局水上分局報請台灣嘉義地方法院檢察署檢察官偵察起訴及移送
    併辦。
    理  由
一、訊據被告乙○○對於固坦承右揭拾獲被害人戊○○所有之公事包未歸還，並將之
    置放於其所住之空屋處；未付錢取走被害人甲○○所有之舒跑飲料一瓶；未經被
    害人丙○○同意，騎走被害人丙○○所有之重型機車之事實，惟矢口否認有何上
    開侵占其他離本人所持有之物、竊盜犯行，並辯稱：其不知撿到之公事包內有何
    物；其曾告知被害人甲○○待會再拿錢過來，但被害人甲○○可能沒聽見，其當
    時吸食強力膠，精神狀態不佳，所以才會如此做；而其騎走被害人丙○○機車純
    係因腳踏車騎太累了，所以想要借用被害人丙○○之機車云云。經查，被告右揭
    犯行業據被害人戊○○、甲○○及丙○○指訴在卷（見警卷第六至九頁、併案警
    卷第四至五頁），復有贓物認領保管單三份在卷可資佐證（見警卷第一一至一二
    頁、併案警卷第四至五頁）。被告雖以前開情詞置辯，惟查：
  （一）被告所拾獲者為被害人戊○○遭竊之『三商美邦人壽公事包』，此業據被害
        人戊○○供述明確，而該公事包上既書有特定之公司名稱，且其又自承該皮
        包係在嘉義市湖內里全國汽車旅館旁一處土地公廟前撿到等語（見偵查卷第
        一０頁），並非在垃圾場或其他堆置廢棄物場所拾獲，則被告應可認識該公
        事包係他人遺失或其他離本人持有之物，並非廢棄物。又被告於偵查中坦承
        該皮包在撿到後係作為己用（見偵查卷第一０頁），而該皮包又係在被告所
        居住之空屋處搜得（見警卷第二頁背面），則被告有不法所有之意圖亦明。
  （二）被害人甲○○於警訊時業已指稱：被告進入店中，開冰箱拿飲料一罐就要走
        ，我當時對他說要付一罐新臺幣（下同）十五元的錢，但他不理我，就離開
        等語（見併案警卷第五頁），參以被告自承在拿走飲料後，並未至他處即為
        警查獲，為警查獲時，被告身上尚有四十五元等情（見併案警卷第二頁、本
        案卷第三二頁），足見被告當時並非無錢付款，所辯顯與實情不符。又證人
        即查獲被告之警員丁○○證稱：在查獲現場看被告很正常，要問話時，被告
        便跑了等語（見本院卷第三二頁），而被告亦自承其拿走飲料後約走八十公
        尺即為警查獲，斯時距離被告取走飲料之時間相距甚短，而被告見警方查緝
        時尚知逃跑，則其當時是否有精神狀態是否意識不清或不佳，尚有疑問。參
        以被告於警訊時對於其如何拿飲料，為何未付錢均供述甚詳，足見被告辯稱
        其當時精神狀態不佳才會未付錢取走飲料云云，不足採信。
  （三）被害人丙○○指訴稱：被告騎走機車後，其曾騎腳踏車在後追趕，並追呼少
        年（台語），但被告不理，仍加速往嘉義市方向逃逸，但追二百公尺後，便
        追不上等語（見警卷第六頁背面），而被告偵查中亦坦承其偷機車當交通工
        具，機車偷到手後，車主在後追趕，後來想一想就騎回給車主等語（見偵查
        卷第十頁），顯然被告騎走被害人丙○○上開機車時，確係基於不法所有之
        意圖，其事後雖將該機車騎回返還被害人丙○○，然此係其犯後思慮之結果
        ，無解於其竊盜罪之成立。
  綜上所述，本件被告所辯，均不足採，本件事證明確，被告犯行堪以認定。
二、核被告乙○○所為，係犯刑法第三百三十七條侵占其他離本人所持有之物罪、同
    法第三百二十條第一項之竊盜罪。被告先後二次竊盜犯行，時間緊接，方法雷同
    ，所犯係構成要件相同之罪名，顯係基於概括犯意為之，應依刑法第五十六條連
    續犯規定論以一罪，並加重其刑。而被告所犯上開侵占其他離本人所持有之物罪
    與連續竊盜二罪間，犯意各別，行為互異，犯罪構成要件亦不同，自應分論併罰
    。又公訴人雖未論及被告竊取被害人甲○○所有飲料一瓶之犯行，然檢察官就犯
    罪事實一部起訴者，其效力及於全部，被告該部分之竊盜犯行，既與前揭起訴並
    經論罪之竊取被害人丙○○機車之犯行具有連續犯之裁判上一罪關係，已如前述
    ，本院自得併予審理。查被告曾因強盜案件，於八十七年五月二十一日，經本院
    判處有期徒刑三年二月確定，於九十年十二月十日縮刑執行期滿，有臺灣嘉義地
    方法院檢察署刑案資料查註紀錄表、臺灣高等法院被告全國前案紀錄表各一份在
    卷可按，其受有期徒刑之執行完畢，五年以內再犯本件有期徒刑以上之竊盜罪，
    為累犯，應依刑法第四十七規定，就其所犯連續竊盜部分遞加重其刑。爰審酌被
    告有多次前科，素行不佳，且目前尚在假釋付保護管束期間，有上開前科紀錄表
    在卷可按，仍一再犯案，惡性不輕，且乏法治觀念，其對被害人財產法益所生之
    損害不重等一切情狀，分別量處如主文所示之刑，並分別諭知易服勞役及易科罰
    金之折算標準，以資儆懲。
據上論斷，應依刑事訴訟法第二百九十九條第一項前段，刑法第五十六條、第三百三
十七條、三百二十條第一項、第四十七條、第四十二條第二項、第四十一條第一項前
段，罰金罰鍰提高標準條例第一條前段、第二條，判決如主文。
本案經檢察官陳鈴香到庭執行職務
中      華      民      國    九十二    年      八      月     十八     日
                                      臺灣嘉義地方法院刑事第二庭
                                          法  官    林坤志
右正本證明與原本無異。
如不服本判決，應於判決送達後十日內，向本院提出上訴狀。
中      華      民      國    九十二    年      八      月     十八     日
                                          書記官    黃意雯
附錄所犯法條：
形法第三百三十七條
意圖為自己或第三人不法之所有，而侵占遺失物、漂流物或其他離本人所持有之物者
，處五百元以下罰金。
刑法第三百二十條第一項
意圖為自己或第三人不法之所有，而竊取他人之動產者，為竊盜罪，處五年以下有期
徒刑、拘役或五百元以下罰金。


司法院資訊處製作；財團法人民間司法改革基金會備份。
